【裁判字號】    98,交易,143
【裁判日期】    980806
【裁判案由】    業務過失傷害
【裁判全文】
臺灣桃園地方法院刑事判決             98年度交易字第143號
公  訴  人  臺灣桃園地方法院檢察署檢察官
被      告  甲○○
                      號
上列被告因業務過失傷害案件，經檢察官提起公訴（97年度偵字
第22298 號），本院判決如下︰
    主  文
甲○○從事業務之人，因業務上之過失傷害人，處拘役伍拾日，
如易科罰金，以新臺幣壹仟元折算壹日。
    事  實
一、甲○○為職業計程車司機，係以駕駛為業務之人，於民國97
    6 月1 日晚上11時30分許，駕駛車牌號碼946-XR號營業用小
    客車，沿桃園市○○路陸橋下道路往成功路方向行駛，於行
    經桃園市○○路與復興路口時，本應注意遵守其行進方向之
    閃光紅燈號誌指示，先停止於交岔口前，讓行向為閃光黃燈
    之幹道車優先通行後，認為安全時，方得續行，而依當時天
    候為晴天、夜間有照明、無障礙物且視距良好、行車號誌正
    常，並無不能注意之情事，詎甲○○竟疏未暫停讓行即貿然
    穿越上開路口，適時有沿復興路由南往北方向騎來，由乙○
    ○所騎乘，於行經春日路與復興路口閃光黃燈交岔路口，亦
    未減速接近注意安全小心通過之車牌號碼MC6-978 號重型機
    車亦駛入該路口，二車因而在路口發生碰撞，乙○○因此人
    、車倒地並受有右側跟骨骨折、左側距骨骨折、第2 腰椎骨
    折等傷害。肇事後，甲○○留於現場向趕至現場處理尚不知
    肇事者為何人之員警，自承其係駕駛車號946-XR號營業小客
    車者，自首肇事並接受裁判。
二、案經乙○○訴由桃園縣政府警察局桃園分局報請臺灣桃園地
    方法院檢察署檢察官偵查起訴。
    理  由
一、本案被告甲○○所犯刑法第284 條第2 項前段之業務過失傷
    害罪，係法定本刑為1 年以下有期徒刑之罪，屬刑事訴訟法
    第376 條第1 款之案件，依刑事訴訟法第284 條之1 之規定
    ，本院無庸行合議審判，先予敘明。
二、被告以外之人於審判外之陳述，雖不符前四條之規定，而經
    當事人於審判程序同意作為證據，法院審酌該言詞陳述或書
    面陳述作成時之情況，認為適當者，亦得為證據。刑事訴訟
    法第159 條之5 第1 項定有明文。
三、檢察官及被告對於本院認定犯罪事實所引用之證據方法，均
    未爭執證據能力，並同意作為證據（見本院卷(一)第67頁背面
     )，本院審酌其作成時之情況，認為並無不適當之情事，均
    得作為證據。
四、被告甲○○固不否認確於上開時、地駕車與告訴人乙○○發
    生碰撞，並致告訴人因此人、車倒地而受有右側跟骨骨折、
    左側距骨骨折、第2 腰椎骨折等傷害，惟矢口否認有何業務
    過失傷害之犯行，辯稱：伊沒有撞到被害人，是被害人乙○
    ○來撞伊，伊不認為其有何過失，且認鑑定委員會所作的鑑
    定不正確云云。然查：
    (一)按車輛行駛至交岔路口時，應遵守燈光號誌之指示，在遇
      有閃光紅燈號誌時，表示「停車再開」，即車輛應減速慢
      行接近，先停於交岔口前，讓幹道車優先通行後認為安全
      時，方得續行，道路交通安全規則第102 條第1 項第1 款
      、道路交通標誌標線號誌設置規則第211 條第1 項第1 款
      分別定有明文。本件被告駕車行駛之桃園市○○路陸橋下
      道路，在與復興路之交岔路口時，其行向係閃光紅燈標誌
      之情，業據被告供承在卷 (詳偵卷第31頁) ，並有道路交
      通事故現場圖及道路交通事故調查報告表附卷可稽 (詳偵
      卷第13至15頁) ，堪信為真，則揆上開說明，被告行經該
      路口時，本即應將車輛完全停止於交岔路口，讓幹道車優
      先通行後認為安全時，方得續行，而非僅係減速慢行；又
      依車禍現場照片所示，告訴人所騎乘機車倒地之位置確係
      在上開2 條馬路之交岔路口中，而告訴人機車倒地後所留
      刮地痕更係在春日路陸橋下道路之延伸線上，再參以告訴
      人於偵查中陳述之當日伊騎乘機車沿復興路外側車道直行
      ，待伊駛進與春日路之交岔口時，始見右側有被告駕駛之
      營業用小客車突然駛出，閃避不及便被撞等語明確 (詳偵
      卷第8 頁、31頁)。 足認本件車禍發生之際，告訴人所騎
      乘之機車確已進入交岔路口中，則被告未遵守上開交通規
      則之規定，於行經交岔路口時先暫停讓行一節，自堪認定
      。又依當時天氣晴、夜間有照明、視距良好、路面無缺陷
      、無障礙，並無不能注意之情事，被告竟疏未暫停讓幹道
      車先行即貿然前行，進而與告訴人騎乘之機車發生碰撞，
      並致使告訴人受有傷害，被告駕車具有過失自明，而臺灣
      省桃園縣車輛行車事故鑑定委員會亦同此認定，有該委員
      會桃縣行字第0985200556號函所附鑑定意見書及台灣省車
      輛行車事故覆議鑑定委員會府覆議字第0986201381號函在
      卷可稽。
    (二)按刑法上之過失，固以過失行為與結果之間，於客觀上有
      因果關係存在為必要；然此所謂因果關係，並不以過失行
      為係結果發生之直接原因為限，僅以有相當之因果關係存
      在，即足當之。而行為之於結果，是否具有相當因果關係
      ，應依事後之立場，客觀地審查行為當時之具體事實，如
      認某行為確為發生結果之相當條件者，該行為即有原因力
      ；至若某行為與行為後所生之條件相結合而始發生結果者
      ，亦應就行為時所存在之事實，為客觀之事後審查，如認
      為有結合之必然性者，則該行為仍不失為發生結果之原因
      ，應認具有相當因果關係（最高法院90年度台上字第5164
      號判決要旨參照），查以，告訴人係因本件車禍而倒地受
      傷，經送醫後診斷受有右側跟骨骨折、左側距骨骨折、第
      2 腰椎骨折等傷害之情，此有長庚紀念醫院97年07月31日
      診斷證明書在卷可憑（詳偵卷第21頁），則被告於執行業
      務途中，駕車行經閃光紅燈號誌路口未暫停讓行已有過失
      ，嗣並造成告訴人受有傷害，且兩者間亦具有相當因果關
      係，其因業務上之過失而傷害他人一節，自堪以認定。
    (三)又按行為人之過失，與被害人自己之過失，併合而為危害
      發生之原因時，並不能阻卻行為人之犯罪責任；除非被害
      人之過失為發生危害之獨立原因者，使行為人之過失與該
      項危害發生之因果關係，失其聯絡，始能解免行為人負刑
      法上過失之責。經查，告訴人乙○○無照駕駛重機車，行
      經閃光黃燈號誌交岔路口，未減速慢行且未注意車前狀況
      為肇事次因，此有臺灣省桃園縣車輛行車事故鑑定委員會
      所附鑑定意見書在卷可考，揆諸前開說明，告訴人雖與有
      過失，然此並不能解免被告前揭駕車過失之責任。
    (四)被告雖辯以鑑定委員會所為鑑定不正確，鑑定委員會認定
      碰撞地點不對，伊尚未經過紅綠燈，還未到路口，是被害
      人來撞伊云云，然查，證人即至現場處理肇事之員警丙○
      ○到庭證稱：(審判長問：你到現場看發現撞擊點為何？)
      應該是在現場刮地痕之前，因為刮地痕是直的，不可能用
      人的力量拖出來的，因為那需要二到三人才可能拖出來。
       (檢察官問：你到現場時，有無辦法判斷兩車相撞的位置
      是過了斑馬線，還是橋下的斑馬線的位置？) 刮地痕應該
      是在車道上面，所以從現場看起來他的撞擊點應該是在外
      線車道上面等語明確 (詳本院卷第21頁背面至22頁) 。綜
      合上開證據，衡之常理，由於現場刮地痕為直線，則刮地
      痕之前，即為碰撞點，是鑑定委員會所為之鑑定意見，並
      無不合常理之處，是被告所辯，尚難採為利於被告之認定
      。
    (五)又被告復辯以伊的車子之保險桿為何掉落？為何伊撞擊到
      告訴人，伊的車子會有凹洞云云，然查，衡情，此僅能表
      示雙方之車子有碰撞之情況存在，無法遽下論斷而認定為
      究是告訴人之車撞擊被告之車，反之亦然，是此一辯稱，
      亦無法採為有利於被告之認定。
    (六)綜上，本件被告業務過失傷害之犯行，事證明確，洵堪認
      定，被告所辯顯係卸責之詞，不足採信，應依法論科。
五、被告甲○○平日以駕駛營業用小客車載送不特定人為業，為
    從事業務之人，因駕駛業務上之過失致傷害告訴人乙○○，
    核其所為，係犯刑法第284 條第2 項前段之業務過失傷害罪
    。被告甲○○肇事後留於現場向嗣趕至現場處理尚不知肇事
    者為何人之員警，自承其係駕駛車號946-XR號營業小客車者
    自首肇事並接受裁判等情，業據員警即證人丙○○結證在卷
    （詳本院卷第21頁），並有被告甲○○桃園縣政府警察局道
    路交通事故肇事人自首情形紀錄表在卷足憑（詳偵查卷第18
    頁），被告甲○○係對於未發覺之犯罪，表示願接受裁判之
    意，爰依刑法第62條前段自首之規定，依法減輕其刑。爰審
    酌被告甲○○無不良素行，有臺灣高等法院被告全國前案紀
    錄表一件在卷可稽，並兼衡被告甲○○此次犯罪之過失程度
    、告訴人乙○○所受之傷害、被告甲○○迄今尚未與告訴人
    達成和解及本件究屬過失犯罪、惡性非重等一切情狀，量處
    如主文所示之刑，並諭知易科罰金之折算標準，以示懲儆。
據上論斷，應依刑事訴訟法第299 條第1 項前段、第284 條之1
，刑法第284 條第2 項前段、第62條前段、第41條第1 項前段，
刑法施行法第1 條之1 第1 項、第2 項前段， 判決如主文。
本案經檢察官黃怡菁到庭執行職務。
中    華    民    國    98    年    8     月    6     日
                  刑事第十庭    法  官  陳添喜
以上正本證明與原本無異。
如不服本判決應於收受判決後10日內向本院提出上訴書狀，並應
敘述具體理由。其未敘述上訴理由者，應於上訴期間屆滿後20日
內向本院補提理由書 (均須按他造當事人之人數附繕本)「 切勿
逕送上級法院」。
                                書記官  劉玉梅
中    華    民    國    98    年    8     月    6     日
附錄本案論罪科刑法條：
中華民國刑法第284 條（過失傷害罪）
因過失傷害人者，處6 月以下有期徒刑、拘役或5 百元以下罰金
，致重傷者，處1 年以下有期徒刑、拘役或5 百元以下罰金。
從事業務之人，因業務上之過失傷害人者，處1 年以下有期徒刑
、拘役或1 千元以下罰金，致重傷者，處3 年以下有期徒刑、拘
役或2 千元以下罰金。


司法院資訊處製作；財團法人民間司法改革基金會備份。
